【裁判字號】    92,台上,1467
【裁判日期】    920327
【裁判案由】    貪污
【裁判全文】
最高法院刑事判決                              九十二年度台上字第一四六七號
    上  訴  人  甲○○
右上訴人因貪污案件，不服台灣高等法院台中分院中華民國九十二年一月八日第二審
更審判決（九十一年度上更(二)字第二五八號，起訴案號：台灣台中地方法院檢察署九
十年度偵字第三八八九號），提起上訴，本院判決如左：
    主  文
上訴駁回。
    理  由
按刑事訴訟法第三百七十七條規定，上訴於第三審法院，非以判決違背法令為理由，
不得為之。是提起第三審上訴，應以原判決違背法令為理由，係屬法定要件。如果上
訴理由狀並未依據卷內訴訟資料，具體指摘原判決不適用何種法則或如何適用不當，
或所指摘原判決違法情事，顯與法律規定得為第三審上訴理由之違法情形，不相適合
時，均應認其上訴為違背法律上之程式，予以駁回。本件上訴意旨略稱：(一)、原判決
事實欄記載上訴人甲○○連續侵占郵資新台幣（下同）一百二十六萬零九百一十八元
五角（詳如原判決附件之甲○○案短報挪用金額詳情所示，其中民國八十八年一月以
多報少編號５部分，係侵占後之翌日所補開之郵資單，不影響前一日已侵占之犯行）
等情。於理由內則謂，上訴人在此段期間所侵占之郵資現金總額（八十八年一月二十
六日上訴人另製作不實之四二七七號郵資單繳回郵資一千一百六十九元，應計入侵占
款項內），經上訴人亦同往會算後，應詳如原判決附件所示等語。關於該一千一百六
十九元是否計入侵占款項內，其事實記載與理由說明，顯不相符，有判決理由矛盾之
違法。且該一千一百六十九元若計入侵占款項內，則上訴人侵占之郵資應為一百二十
五萬八千五百八十元五角，而非原判決所認定之上開金額。(二)、原判決理由內謂上訴
人承認於民眾交付現金郵資時，故意在電腦收據上列印「自貼郵票」，將執據聯交民
眾保管，查證聯予以丟棄等語。但此丟棄查證聯之行為，事實欄未予記載認定，且就
此部分是否構成刑法第一百三十八條之毀棄、損壞公文書罪，亦未調查論述，有判決
不備理由之違法。(三)、上訴人於犯罪後自首，並將所侵占之款項全部繳還，合乎貪污
治罪條例第八條第一項前段免除其刑之規定。且上訴人任職期間考績優良，犯後亦知
悔改，原判決對此未詳予審酌，而以上訴人侵占所得金額高達一百二十六萬零九百一
十八元五角，數額甚鉅，認不宜宣告免刑，有判決不備理由之情形等語。
惟查原判決認定上訴人有原判決事實欄所記載之犯行，係依憑上訴人於法務部調查局
台中市調查站訊問時及偵審中之自白、證人江瑞堂之證言、卷附台灣中區郵政管理局
九十一年二月二十七日公九一字第０五二００三００四號函附件、九十一年十一月二
十八日公九一字第０五二００三０一０號函、法務部調查局台中市調查站九十一年十
月十六日中廉字第０九一六０三一一０六０號函、還款切結書影本及收據影本四件等
相關證據，予以綜合判斷，因而撤銷第一審判決，改判論處上訴人連續依據法令從事
公務之人員，侵占公有財物罪刑，已詳予說明其所憑之證據及其認定之理由。所為論
斷，均有卷存資料可資覆按，從形式上觀察，並無所謂違背法令之情形。按侵占公有
財物罪為即成犯，祇要行為人將其公務上所持有之物表現其易持有之意思為不法所有
之意思，犯罪即成立，至其事後將所侵占之物返還，乃犯後態度問題，與該罪之成立
不生影響。原判決事實欄記載上訴人連續侵占之現金共計一百二十六萬零九百一十八
元五角（詳如原判決附件之甲○○案短報挪用金額詳情所示，其中八十八年一月以多
報少編號５部分，係侵占後之翌日所補開之郵資單，不影響前一日已侵占之犯行）等
情。並於理由內說明，上訴人於八十八年一月份以多報少侵占之金額部分，其於八十
八年一月十六日實收郵資為一千三百九十六元五角，而製作不實之九百三十八元實收
郵資單，侵占四百五十八元五角；於同年月二十五日實收郵資為一萬六千零七十五元
，卻製作不實之一萬五千零七十五元郵資之郵資單，侵占一千元，其於八十八年一月
份共侵占郵資為一千四百五十八元五角。至上訴人於八十八年一月二十六日無郵資收
入，又製作一千一百六十九元之郵資單，繳回一千一百六十九元，不影響已成立之侵
占之一千四百五十八元五角部分之犯行（原判決理由四）。已詳予說明上訴人在八十
八年一月份先後以多報少之方式侵占郵資一千四百五十八元五角，雖其於侵占後自行
繳回一千四百五十八元五角，但仍不影響其已成立之犯罪，並將該一千四百五十八元
五角與上訴人其他之侵占金額合併計其侵占之金額共一百二十六萬零九百一十八元五
角（詳如原判決附件甲○○案短報挪用金額詳情表所示），於法難認有違。至上訴人
於八十八年一月二十六日製作不實之郵資單繳回一千一百六十九元部分，原判決已說
明當天並無郵資收入。此純係其自行繳回所侵占之款項，是原判決雖曾記載該款「應
計入侵占款項內」云云，要係行文之筆誤，縱有欠妥適，但並不影響原判決事實認定
及法律之適用，顯然於判決無影響，不得執為上訴第三審之理由。刑事被告之上訴，
係以受有不利益之裁判，為求自己利益起見，請求上級法院救濟者，始得為之，故被
告不得為自己之不利益而上訴。原判決事實欄並未記載認定上訴人有將「大宗函件彙
計郵資單」查證聯丟棄，毀損、損壞公文書之犯行，自屬有利於上訴人。上訴意旨以
原判決未就此部分予以論列，係求為對自己更不利益之判決，顯與上訴制度之本旨有
違，難認係合法上訴理由。貪污治罪條例第八條第一項前段固規定，犯同條例第四條
至第六條之罪，於犯罪後自首，如有所得並自動繳交全部所得財物者，減輕或免除其
刑。但究係減輕或免除其刑，審理事實之法院本得斟酌其犯罪之一切情狀，依職權自
由裁量之。原判決已調查說明，上訴人於犯後自首，並繳交全部侵占所得之財物，但
因其侵占公有財物之期間將近二年，期間非短，且所得金額高達一百二十六萬零九百
一十八元五角，數額甚鉅，不宜宣告免刑，因而於依連續犯加重其法定刑有期徒刑部
分後，再依上開規定減輕其刑三分之二，在法定刑內量處有期徒刑三年五月，於法並
無不合，不容任意指為違法而據為提起第三審上訴之理由。本件上訴為違背法律上之
程式，應予駁回。
據上論結，應依刑事訴訟法第三百九十五條前段，判決如主文。
中      華      民      國    九十二    年      三      月    二十七    日
                              最高法院刑事第三庭
                                  審判長法官  董  明  霈
                                        法官  林  茂  雄
                                        法官  王  居  財
                                        法官  張  祺  祥
                                        法官  吳  三  龍
      右正本證明與原本無異
                                              書  記  官
中      華      民      國    九十二    年      四      月      二      日


司法院資訊處製作；財團法人民間司法改革基金會備份。
